【裁判字號】    99,刑智上訴,23
【裁判日期】    990705
【裁判案由】    違反藥事法等
【裁判全文】
智慧財產法院刑事判決
                                  99年度刑智上訴字第23號
上  訴  人  臺灣板橋地方法院檢察署檢察官
被      告  甲○○
選任辯護人  王東山律師
            林孝甄律師
            許富雄律師
上列上訴人因被告違反藥事法等案件，不服臺灣板橋地方法院九
十八年度訴字第四七三六號，中華民國九十八年十二月十四日第
一審判決（起訴案號：臺灣板橋地方法院檢察署九十八年度偵字
第二七九三五號），提起上訴，本院判決如下：
    主  文
原判決撤銷。
甲○○明知為偽藥而販賣，處有期徒刑捌月。緩刑年。緩刑期
間付保護管束。扣案使用仿冒「諾美婷」商標圖樣之偽藥壹罐（
共計肆佰伍拾貳顆膠囊）沒收。
    事  實
一、甲○○係址設臺北縣板橋市○○街六一號「聖祥藥局」之負
    責人，明知「REDUCTIL」之商標名稱係德商可諾爾公司向我
    國經濟部智慧財產局（下稱智慧局）申請註冊登記，經核准
    取得指定使用於治療肥胖症及其併發症之藥品、藥劑之商標
    專用權（註冊號數為788308），並授權美商亞培股份有限公
    司（下稱美商亞培公司）予以使用，於其為以下行為時，仍
    在商標權專用期間之內，未得上開權利人之同意或授權，不
    得於同一或類似商品使用近似或相同之註冊商標，且明知真
    實姓名年籍不詳之成年男子於民國九十六年底某日，向其以
    每顆新臺幣（下同）四十元兜售之藍白色「亞培諾美婷膠囊
    十五公絲（REDUCTIL CAPSULES 15MG）」並非亞培公司原廠
    所製造，而係未經行政院衛生署核准擅自製造之偽藥，且為
    未經亞培公司之同意或授權，於同一之亞培諾美婷膠囊商品
    上，使用其上印有相同於上述註冊商標名稱之仿冒商標商品
    ，竟基於販賣偽藥、販賣仿冒商標商品之犯意，向該不知名
    人士以四萬元販入計一千顆（罐裝）之仿冒諾美婷REDUCTIL
    商標名稱之偽藥膠囊，於購得後，旋將之售與包括陳藍素梅
    在內之不特定顧客以牟利。嗣經美商亞培公司查知並向警方
    報案後，終由員警於九十八年十月八日上午十時五十五分許
    ，持搜索票至前址藥局進行搜索，同時扣得四百五十二顆前
    揭仿冒偽藥膠囊，始查悉上情。
二、案經亞培公司訴由臺北縣政府警察局三峽分局報請臺灣板橋
    地方法院檢察署檢察官偵查起訴。
    理  由
一、程序方面：
  (一)按本件被告所犯係死刑、無期徒刑、最輕本刑為三年以上有
    期徒刑以外之罪，其於原審準備程序就前揭被訴事實為有罪
    之陳述，經原審告知簡式審判程序之旨，並聽取其與公訴人
    之意見後，原審認無不得或不宜改依簡式審判程序進行之處
    ，乃依刑事訴訟法第二百七十三條之一第一項、第二百八十
    四條之一，裁定本件由受命法官獨任進行簡式審判程序，核
    無不合，合先敘明。
  (二)次按被告於偵查中向檢察官所為之供述，非出於強暴、脅迫
    、利誘、詐欺、疲勞訊問、違法羈押或其他不正方法取得，
    依刑事訴訟法第一百五十六條第一項、第一百五十八條之二
    之規定，自得採為證據。
二、實體方面：
  (一)訊據被告甲○○對於上揭事實欄中所述之時、地，明知為偽
    藥而販賣及明知為仿冒商標商品而販賣之犯罪事實，於偵查
    、原審及本院審理中均坦承不諱（見原審卷第二三頁反面、
    本院卷第二二頁），核與告訴代理人劉騰遠於偵查指訴之情
    節相符（見偵查卷第七頁至第八頁、第四七頁、第五三頁）
    。復有證人陳藍素梅於偵查中之陳述（見偵查卷第四三頁至
    第四五頁）、扣案之藥品（偽藥諾美婷）四百五十二粒、臺
    灣板橋地方法院九十八年度聲搜字第三○六七號搜索票（見
    偵查卷第九頁）、臺北縣政府警察局三峽分局搜索扣押筆錄
    、扣押物品目錄表（見偵查卷第十一頁至第十三頁）、財政
    部營業登記資料公示查詢單（偵查卷第十四頁）、智慧局註
    冊商標檢索資料三件（見偵查卷第二十頁至第二二頁）、聖
    祥藥局外觀照片及被告印製之名片（見偵查卷第二三頁）、
    藥局存放前開罐裝「諾美婷」膠囊示意圖（見偵查卷第二四
    頁）、偽藥仿冒品亞培諾美婷（REDUCTIL）外觀檢視鑑定報
    告摘要（見偵查卷第二五頁至第二六頁）、偽藥仿冒品亞培
    諾美婷（REDUCTIL）化學鑑定報告摘要（見偵查卷第二七頁
    至第二八頁）、照片七張（見偵查卷第三二頁至第三五頁）
    ，足以證明被告明知為偽藥而販賣及明知為仿冒商標商品而
    販賣之犯罪事實。是被告之自白與事實相符，本案事證明確
    ，被告犯行堪以認定。
  (二)核被告甲○○所為，係犯藥事法第八十三條第一項之明知為
    偽藥而販賣罪及商標法第八十二條之販賣仿冒商標商品罪。
    被告以一行為同時觸犯上開販賣偽藥罪、販賣仿冒商標商品
    罪，為想像競合犯，依刑法第五十五條規定，應從一重之販
    賣偽藥罪論處。原審判決以被告前未曾因故意犯罪受有期徒
    刑以上刑之宣告，因一時失慮，偶罹刑典，事後已坦承犯行
    ，深具悔意，經此刑之宣告後，應知警惕而無再犯之虞，並
    認被告以暫不執行其刑為當，爰併予宣告緩刑年，惟衡量
    被告犯罪情節，且對被害人美商亞培公司之侵權行為非輕，
    實不宜無條件給予緩刑宣告，乃依刑法第七十四條第二項第
    三款規定，命被告須向被害人美商亞培公司支付損害賠償，
    以啟自新。
  (三)原審經審理結果，認被告罪證明確而予以論罪科刑，固非無
    見。惟查，現行法藥事法之修法意旨乃為維護國民之生命及
    健康，並有效嚇阻製造或輸入偽藥或禁藥之行為，將其刑罰
    及罰金之規定提高，以收其效。是將明知為偽藥而販賣之犯
    行，修定為重罪，藉此嚇阻貪圖錢財之徒避免為偽藥方面之
    不法行為，以維護人民身體健康。本件被告為「聖祥藥局」
    之負責人，且具有藥劑師資格，竟購買來路不明之「REDUCT
    IL諾美婷」偽藥，並轉售民眾謀利，已然將一般民眾之身體
    健康曝露在危險之中，且漠視消費者身體健康權益之行為，
    除未負開設藥局所應把關通常用藥之安全責任，反為賺取高
    達十倍之利潤，而為本件犯行，復以被告犯後刻意隱匿其與
    上游賣家之聯絡資料，惡性顯然重大，原審諭知被告緩刑
    年，並向美商亞培股份有限公司支付新臺幣貳拾萬元，似有
    過輕之嫌，尚非允洽。原審判決未及審酌。檢察官亦執此理
    由上訴，應認其上訴有理由。原審判決既有上開可議之處，
    自應由本院予以撤銷改判。
  (四)本院審酌被告販賣偽藥，嚴重危害社會大眾身體健康，且侵
    害美商亞培公司之商標專用權，復未交待偽藥來源，即於犯
    後刻意隱匿其與上游賣家之聯絡資料，有損我國之國際形象
    ，兼衡被告犯罪之動機、手段、販售仿冒偽藥商品之數量、
    所生之危害程度，及犯後坦承販售仿冒偽藥商品犯行，再斟
    酌被告並無前科紀錄，素行良好，且被告已與告訴人達成和
    解，有臺灣高等法院被告前案紀錄表及和解書在卷可稽等一
    切情狀，爰量處如主文所示之刑，以示懲儆。另併依刑法第
    九十三條第一項第二款之規定，諭知於緩刑期間付保護管束
    。
  (五)從刑之諭知：
    按藥事法第七十九條第一項規定：「查獲之偽藥或禁藥，沒
    入銷燬之」，上述沒入銷燬之規定，係列於藥事法第八章「
    稽查及取締」內，而非列於第九章之「罰則」，其性質應屬
    行政秩序罰，屬行政機關依行政程序科罰之權限，法院自不
    得越權於判決內諭知沒入銷燬（最高法院九十二年度臺上字
    第二七一八號判決意旨參照）。本件扣案使用仿冒「諾美婷
    」商標圖樣之偽藥壹罐（共計四百五十二顆膠囊），尚未經
    主管機關依上開規定沒入銷燬，惟上開偽藥係被告仿冒被害
    人亞培公司商標專用權人商標之商品，不問屬於犯人與否，
    應依商標法第八十三條規定，宣告沒收。
據上論斷，應依刑事訴訟法第三百六十九條第一項前段、第三百
六十四條、第二百九十九條第一項前段、藥事法第八十三條第一
項，商標法第八十二條、第八十三條，刑法第十一條、第五十五
條、第七十四條第一項第一款、第九十三條第一項，刑法施行法
第一條之一，判決如主文。
本案經檢察官高碧霞到庭執行職務。
中    華    民    國    99    年    7     月    5     日
                    智慧財產法院第一庭
                          審判長法  官  李得灶
                                法  官  林欣蓉
                                法  官  汪漢卿
以上正本係照原本作成。
如不服本判決，應於收受送達後十日內向本院提出上訴書狀，其
未敘述上訴之理由者，並得於提起上訴後十日內向本院補提理由
書（均須按他造當事人之人數附繕本）。
中    華    民    國    99    年    7     月    5     日
                                書記官  邱于婷
附錄：本案論罪科刑法條全文
藥事法第八十三條
明知為偽藥或禁藥，而販賣、供應、調劑、運送、寄藏、牙保、
轉讓或意圖販賣而陳列者，處七年以下有期徒刑，得併科新臺幣
五百萬元以下罰金。
犯前項之罪，因而致人於死者，處七年以上有期徒刑，致重傷者
，處三年以上十二年以下有期徒刑。
因過失犯第一項之罪者，處二年以下有期徒刑、拘役或科新臺幣
三十萬元以下罰金。
第 1 項之未遂犯罰之。
商標法第八十二條
明知為前條商品而販賣、意圖販賣而陳列、輸出或輸入者，處一
年以下有期徒刑、拘役或科或併科新臺幣五萬元以下罰金。


司法院資訊處製作；財團法人民間司法改革基金會備份。
